【裁判字號】    99,交易,359
【裁判日期】    991214
【裁判案由】    過失傷害
【裁判全文】
臺灣臺中地方法院刑事判決             99年度交易字第359號
公  訴  人  臺灣臺中地方法院檢察署檢察官
被      告  郭明源
上列被告因過失傷害案件，經檢察官提起公訴（99年度偵字第73
08號），本院判決如下：
    主    文
郭明源因過失傷害人，處有期徒刑肆月，如易科罰金，以新臺幣
壹仟元折算壹日。
    犯罪事實
一、郭明源於民國98年10月9日下午，駕駛車牌號碼7875-SF號自
    用小貨車，沿臺中縣烏日鄉○○路 ○段988巷261弄，由北往
    南方向行駛，本應注意車輛行駛時，駕駛人應注意車前狀況
    ，隨時採取必要之安全措施；及車輛行至無號誌之交岔路口
    ，應減速慢行，作隨時停車之準備，並左方車應停讓右方車
    先行。而依當時情形，又無不能注意之情事，竟疏於注意，
    遂於同日下午5時5分許，途經同巷弄與溪南路1段988巷交岔
    口時，未留意前方人車動態及減速慢行，適有騎乘車牌號碼
    PY5-926號重型機車沿溪南路 1段988巷由西往東方向（相對
    於郭明源駕駛之上開自用小貨車行進方向，乃屬右方車）行
    駛之王耀岳，行至該路口，見此狀況時，欲避煞已嫌不及，
    致兩車發生碰撞，造成王耀岳人車倒地後，受有頭部外傷、
    左側肋骨骨折、左側血胸、左顏面骨骨折、左肱骨尺骨折、
    左骨盆骨折、左脛骨腓骨骨折及身體多處擦傷等傷害。郭明
    源於肇事後，在有偵查權限之人知悉犯罪前，即主動向到場
    處理之員警陳明自己係肇事者，並陳述肇事經過，自首而接
    受裁判。
二、案經王耀岳訴請臺灣臺中地方法院檢察署檢察官偵查起訴。
    理    由
一、程序方面：
  (一)本案被告郭明源所犯刑法第284條第1項之過失傷害罪，屬刑
    事訴訟法第376條第1款所列之罪，依同法第284條之1規定，
    第一審得由法官獨任進行審判程序，合先敘明。
  (二)按被告以外之人於審判外之陳述，雖不符刑事訴訟法第 159
    條之1至第159條之4等4條之規定，而經當事人於審判程序同
    意作為證據，法院審酌該言詞陳述或書面陳述作成時之情況
    ，認為適當者，亦得為證據。當事人、代理人或辯護人於法
    院調查證據時，知有刑事訴訟法第159條第1項不得為證據之
    情形，而未於言詞辯論終結前聲明異議者，視為有前項之同
    意，同法第159條之5定有明文。本案判決下列所引用之各該
    被告以外之人於審判外之陳述（包含書面陳述），性質上雖
    屬傳聞證據，惟檢察官、被告迄本院言詞辯論終結前，均未
    主張有刑事訴訟法第159條第1項不得為證據之情形，本院審
    認上開證據作成時之情況，認應無違法或不當情事，與本案
    待證事實間復具有相當之關聯性，以之作為證據應屬適當，
    依刑事訴訟法第159條之5第 2項之規定，均有證據能力，合
    先敘明。
二、上揭犯罪事實，業據被告郭明源於偵查及本院審理時坦承不
    諱；核與證人即告訴人王耀岳於偵查及本院審理時證述情節
    相符。此外，並有道路交通事故現場圖、道路交通事故調查
    報告表(一)、(二)各 1份、事故現場與肇事車輛照片31張、中山
    醫學大學附設醫院診斷證明書 3張、王耀岳之中華民國身心
    障礙手冊 1件在卷可稽。綜上各節相互佐證，被告自白核與
    事實相符，應堪採信，
三、按駕駛人應注意車前狀況，並隨時採取必要之安全措施；及
    車輛行至無號誌之交岔路口，應減速慢行，作隨時停車之準
    備，並左方車應停讓右方車先行，道路交通安全規則第94條
    第3項、第93條第1項第2款、第102條第1項第2款分別定有明
    文。依上述規定，被告於行經上開肇事路口時，並未注意告
    訴人之機車即繼續往前行駛，業經被告於偵查及審理中供明
    在卷，是本件被告有於駕車行駛時依法本應注意上揭規定，
    竟殊未注意車前之前開狀況，導致撞擊屬右方車之告訴人機
    車之行車有過失，應屬明確，且其過失行為與告訴人受有前
    揭傷害間具有相當因果關係。是本件事證明確，被告過失傷
    害犯行堪以認定，應予依法論科。
四、核被告郭明源所為，係犯刑法第284條第1項前段之過失傷害
    罪。被告肇事後，在有偵查權限之公務員發覺其犯罪前，向
    據報前往處理之臺中縣警察局烏日分局警員陳明係肇事者及
    肇事經過一節，有臺中縣警察局道路交通事故肇事人自首情
    形紀錄表 1份在卷可參，被告既已向該管公務員申述犯罪事
    實而不逃避接受裁判，並於偵查及本院審理時始終坦承犯行
    ，合於刑法第62條前段所定對於未發覺之犯罪自首而接受裁
    判之要件，爰依該條規定減輕其刑。爰審酌被告參與道路交
    通，自應確實遵守交通規則以維護自身及其他用路人之安全
    ，其行車未遵守交通規則而致告訴人王耀岳受有上述傷害，
    雖非如故意行為之惡性重大，但因被告駕車肇事之行為過於
    怠忽，已對告訴人造成傷害，兼衡其前未曾因故意犯罪受有
    期徒刑以上刑之宣告，有臺灣高等法院被告前案紀錄表在卷
    可參，且犯罪後坦承犯行、態度尚佳，及本案被告雖有意願
    賠償告訴人之損害，惟因和解金額與告訴人所要求之和解金
    額尚有差距，而迄仍未能與告訴人達成和解等一切情狀，量
    處如主文所示之刑，並諭知易科罰金之折算標準，以資懲儆
    。
據上論斷，應依刑事訴訟法第284條之1、第299條第1項前段，刑
法第284條第 1項前段、第62條前段、第41條第1項前段，刑法施
行法第1條之1第1項、第2項前段，判決如主文。
本案經檢察官林于人到庭執行職務
中    華    民    國    99    年     12   月    14    日
                  交通法庭 法  官  張智雄
以上正本證明與原本無異。
如不服本判決應於收受送達後10日內向本院提出上訴書狀，並應
敘述具體理由；其未敘述上訴理由者，應於上訴期間屆滿後20日
內向本院補提理由書（均須按他造當事人之人數附繕本）「切勿
逕送上級法院」。
                           書記官  黃舜民
中    華    民    國    99    年     12   月    27    日
附錄論罪科刑法條
中華民國刑法第284條
（過失傷害罪）
因過失傷害人者，處 6 月以下有期徒刑、拘役或 5 百元以下罰
金，致重傷者，處 1 年以下有期徒刑、拘役或 5 百元以下罰金
。
從事業務之人，因業務上之過失傷害人者，處 1 年以下有期徒
刑、拘役或 1 千元以下罰金，致重傷者，處 3 年以下有期徒刑
、拘役或 2 千元以下罰金。

司法院資訊處製作；財團法人民間司法改革基金會備份。
